---
title: "03_Phyloseq tutorial"
output:
  github_document:
    toc: yes
    toc_depth: 3
---
Ce document R, sert pour des analyses grâce au package de phyloseq. 

# Introduction 
## Appele des librarys 
Il faut avec le 001 installer le package de phyloseq. Trois librarys nous seront utiles : ggplot2, dada2, phyloseq

```{r}
library(ggplot2)
```

```{r}
library(dada2)
```

```{r}
library(phyloseq)
```


## Les données de tutoriel DADA2 

Nous Chargons les données du précédent document R qui traite les donné du toturiel dada2
```{r}
load("~/phyloseq_tutorialM1/0002_data-Analysis_Final2Env")
```

#Analyse phyloseq

## Combiner les données dans un objet phyloseq

-samdf = une fonction qui va permmettre de faire un graph qui englobe les ensembles de données
```{r}
samples.out <- rownames(seqtab.nochim)
subject <- sapply(strsplit(samples.out, "D"), `[`, 1)
gender <- substr(subject,1,1)
subject <- substr(subject,2,999)
day <- as.integer(sapply(strsplit(samples.out, "D"), `[`, 2))
samdf <- data.frame(Subject=subject, Gender=gender, Day=day)
samdf$When <- "Early"
samdf$When[samdf$Day>100] <- "Late"
rownames(samdf) <- samples.out
```


## L'arbre phylogénétique 

La relation phylogénétique est utilisée pour informer les analyses en aval, elle indique le calcul des distances phylogénétiques entre les communautés microbiennes.
Construire l'arbre phylogénétique reliant de novo les variantes de séquences importées.
Alignement multiple en utilisant la library DECIPHER
```{r}
library(phangorn)
library(DECIPHER)
seqs <- getSequences(seqtab.nochim)
names(seqs) <- seqs # This propagates to the tip labels of the tree
alignment <- AlignSeqs(DNAStringSet(seqs), anchor=NA,verbose=FALSE)
phangAlign <- phyDat(as(alignment, "matrix"), type="DNA")
dm <- dist.ml(phangAlign)
treeNJ <- NJ(dm) # Note, tip order != sequence order
fit = pml(treeNJ, data=phangAlign)
fitGTR <- update(fit, k=4, inv=0.2)
fitGTR <- optim.pml(fitGTR, model="GTR", optInv=TRUE, optGamma=TRUE,
        rearrangement = "stochastic", control = pml.control(trace = 0))
detach("package:phangorn", unload=TRUE)
```

## Chargements des données dans un objet
On ajoute l'arbre phylogénétique généré dans la variable ps déjà existante
```{r}
ps <- phyloseq(otu_table(seqtab.nochim, taxa_are_rows=FALSE),
               sample_data(samdf),
               tax_table(taxa),phy_tree(fitGTR$tree))
ps <- prune_samples(sample_names(ps) != "Mock", ps) # Remove mock sample
ps
```

## Construction d'un objet
Apparition dans "global environment"
À partir de phyloseq création d'un objet, on a pris sample_data --> échantillon
Création de variable à partir de ce qu'on avait avant
```{r}
dna <- Biostrings::DNAStringSet(taxa_names(ps))
names(dna) <- taxa_names(ps)
ps <- merge_phyloseq(ps, dna)
taxa_names(ps) <- paste0("ASV", seq(ntaxa(ps)))
ps
```
## Alpha diversité suivant deux indices Shannon et simpson
```{r}
plot_richness(ps, x="Day", measures=c("Shannon", "Simpson"), color="When")
```

## Ordination
On fait une ordination NMDS
```{r}
# Transform data to proportions as appropriate for Bray-Curtis distances
ps.prop <- transform_sample_counts(ps, function(otu) otu/sum(otu))
ord.nmds.bray <- ordinate(ps.prop, method="NMDS", distance="bray")
```
## Visualisation de l'ordination
on colore la légende quand "when"
```{r}
plot_ordination(ps.prop, ord.nmds.bray, color="When", title="Bray NMDS")
```
## Bar plot
```{r}
library(ggplot2)
top20 <- names(sort(taxa_sums(ps), decreasing=TRUE))[1:20]
ps.top20 <- transform_sample_counts(ps, function(OTU) OTU/sum(OTU))
ps.top20 <- prune_taxa(top20, ps.top20)
plot_bar(ps.top20, x="Day", fill="Family") + facet_wrap(~When, scales = "free_x")
```


# Tutorial de phyloseq 

## Importation de l'objet
Télécharger l'objet phyloseq déjà construit sur le site suivant. 
```{r}
ps_connect <-url("https://raw.githubusercontent.com/spholmes/F1000_workflow/master/data/ps.rds")
ps = readRDS(ps_connect)
ps
```
On a rajouté les données de phyloseq dans la variable ps contenant l'arbre crée à partir des données de Dada2

## Filtrage 
### Filtrage taxonomique

#### Indiquer les rangs dans l'ensemble des données
rank-names: permet de déterminer les rangs taxonomique de l'objet ps ( donnée du tutoriel phyloseq)
```{r}
rank_names(ps)
```
Il a été attribué le règne, le phylum, la classe , l'ordre , la Famille et le Genre. L'espèce n'a pas été attribuée.

#### Créer un tableau, nombre de caractéristiques pour chaque phyla

-tax_table : la fonction permet de construire et d’accéder à une table de noms taxinomique de l’objet ps
-table : la fonction permet faire un tableau de contingence en fonction de différents facteurs, ajout tax_table, au niveau du phylum. Le résultat indique le nombre de séquences appartenant aux phylums désigné. Les NA sont des artefacts dans le jeu de données, ils vont être supprimés.
```{r}
table(tax_table(ps)[, "Phylum"], exclude = NULL)
```

Le phylum retrouver le plus souvent est le phylum des Firmicute avec 327 représentant. Il est suivi dans l'ordre décroissante des Bacteroidetes, Actinobacteria, Proteobacteria, Cyanobacteria/Chloroplast. Il y a Fusobacteria, Verrucomicrobia , Deinococcus-Thermu ,Candidatus_Saccharibacteria, Tenericutes qui n'ont que 1 représentant. Il y a 6 donné où aucun phyla n'a pu être attribuée. Il faut donc les supprimer.

#### Créer une table avec le nombre dans chaque phyla
-subset_taxa : Il accélére le remplacement d'objets expérimentaux par un appel de fonction. Le sous-ensemble sera basé sur une expression liée aux colonnes et aux valeurs dans le créneau tax_table 

On supprime les OTU qui ont un résultat manquant ou un résultat affichant NA. Les phyla qui ne sont ‘uncharacterized’. On enlève ceux qu'on n'a pas réussi à catégoriser
```{r}
ps <- subset_taxa(ps, !is.na(Phylum) & !Phylum %in% c("", "uncharacterized"))
```


#### Calculer la prévalence de chaque caractéristique stocker sous forme de data.frame, chaque ensemble avec les data frame
-apply : Retourne un vecteur, un tableau  ( ici OTU-table de ps ) ou une liste de valeurs obtenus en appliquant une fonction aux marges d'un tableau ou d'une matrice.
```{r}
prevdf = apply(X = otu_table(ps),
               MARGIN = ifelse(taxa_are_rows(ps), yes = 1, no = 2),
               FUN = function(x){sum(x > 0)})
```
#### Ajoutez la taxonomie et le nombre total de read à ces data frame
-data.frame : La fonction est de crée des cadres de données, des collections de variables étroitement couplées qui partagent de nombreuses propriétés des matrices et des listes, utilisées comme structure de données fondamentale par la plupart des logiciels de modélisation de R. Ici les données sont la prévalence, le total d'abondance de ps et la table de taxonomie

On définit une variable prevdf qui est permet de montrer la prévalence des caractéristiques dans notre jeu de données. On calcul la prévalence de chaque caractéristiques de chaque data frame. Puis on ajoute les reads à ces data frame et on réassigne une taxonomie
```{r}
prevdf = data.frame(Prevalence = prevdf,
                    TotalAbundance = taxa_sums(ps),
                    tax_table(ps))
```



#### Calcule les prévalences totales (1) et les moyennes (2)des caractéristiques de chaque embrenchement
-ddply : Pour chaque sous-ensemble d'une trame de données, appliquer la fonction puis combiner les résultats dans une trame de données. 
-Cbind : permet d’afficher les deux résultats en deux colonnes

```{r}
plyr::ddply(prevdf, "Phylum", function(df1){cbind(mean(df1$Prevalence),sum(df1$Prevalence))})
```

La premirère colonne montre les différents phyla, la deuxième colonne montre la prévalence moyenne et la troisième colonne monte la prévalence totale (nombre total des échantillons). Ce la veut dire qu'on a observé parmi tous les échantillons pour  Actinobacteria observé au total 1562 fois.  Il serait bien de montrer aussi le nombre de fois qu’on les retrouve dans les échantillons et ainsi voir comment est calculée la prévalence moyenne

La prévalence totale correspond aux nombres du phyla observé dans tous les échantillons et la prévalence moyenne correspond au nombre du phyla divisé par le nombre d’échantillons dans lequel il se trouve

Les Fusobacteria ont été retrouve que dans 2 échantillons.

#### Définir les phyla pour les filtrer
-c() : la fonction combine les arguments fusobacteria et deinococcus thermus dans une nouvelle variable appelé filtrePhyla
```{r}
filterPhyla = c("Fusobacteria", "Deinococcus-Thermus")
```


#### Filtrer les entrées avec un Phyla non identifié
-subet_taxa : déjà expliqué, ici on va crée un objet ps1 qui n'aura plus les deux phylum précédent (fusobacteria et deinococcus thermus)
```{r}
ps1 = subset_taxa(ps, !Phylum %in% filterPhyla)
ps1
```

On a donc de nouveau résultat avec la nouvelle variable ps1 une fois la variable filtrePhyla enlevée. Les phyla "Fusobacteria", «Deinococcus-Thermus» sont enlevés de la table des taxa. Au départ on 389 taxa et après ces filtrations, on a 381 taxa. Donc il a été retiré 8 taxa, sachant que les Fusobacteria était au nombre de deux, alors les Deinococcus-Thermus étaient au nombre de 6. 

### Filtrer la prévalence

On assigne une nouvelle variable partir de la filtration effectuée précédemment donc sans les phyla "Fusobacteria", «Deinococcus-Thermus»
-ggplot: la fonction sert à réaliser un graphique avec différents paramètres
```{r}
prevdf1 = subset(prevdf, Phylum %in% get_taxa_unique(ps1, "Phylum"))
ggplot(prevdf1, aes(TotalAbundance, Prevalence / nsamples(ps),color=Phylum)) +
  # Include a guess for parameter
  geom_hline(yintercept = 0.05, alpha = 0.5, linetype = 2) +  geom_point(size = 2, alpha = 0.7) +
  scale_x_log10() +  xlab("Total Abundance") + ylab("Prevalence [Frac. Samples]") +
  facet_wrap(~Phylum) + theme(legend.position="none")
```
Le graphique montre la prévalence en fonction des abondances totales des différents phyla.
Chaque point dans les figures correspond à un taxa différents

### Définir le seuil de prévalence comme étant de 5 % du total des échantillons
On définit le seuil de prévalence à 5%
Création d’une nouvelle variable qui affiche le nombre total d’échantillon (360) * 0,05
```{r}
prevalenceThreshold = 0.05 * nsamples(ps)
prevalenceThreshold
```
La prévalence avec le seuil à 0,05% indique 18. 

### Exécuter le filtre de prévalence, en utilisant la fonction `prune_taxa()`

-prune_taxa: Une méthode générique S4 pour supprimer les OTU non désirés des objets phylogénétiques, y compris les arbres, ainsi que les objets phyloseq natifs des paquets. 
```{r}
keepTaxa = rownames(prevdf1)[(prevdf1$Prevalence >= prevalenceThreshold)]
ps2 = prune_taxa(keepTaxa, ps)
```

## Agglomérer les taxa
Combien de genres seraient présents après le filtrage? On prend ps2 qui a eu le filtrage et la prévalence, on lui assigne jusqu’au rang «gène» les ASV. Obtenir la longueur des vecteurs de ps2.
```{r}
length(get_taxa_unique(ps2, taxonomic.rank = "Genus"))
```


-tax_glom : La fonction permet de fusionner des espèces qui ont la même taxonomie à un certain rang taxonomique en utilisant des données catégorielles au lieu d'un arbre. jusqu’au «genre» à partir de ps2, on obtient alors ps3.
```{r}
ps3 = tax_glom(ps2, "Genus", NArm = TRUE)
```

-H1 permet de définir la hauteur
-ps4 c’est un variable où on agglomère les taxa étroitement liés en utilisant le regroupement à lien unique.
-tip_glom : La fonction permet de séparées les pointes de l'arbre par une distance cophénique inférieure à h seront agglomérées en un seul taxon à l'aide de merge_taxa. Ici h = 0,4
```{r}
h1 = 0.4
ps4 = tip_glom(ps2, h = h1)
```


### Arbres 
-multiPlotTitleTextSize: cela permet de mettre une taille de police au titre des arbres. 
-plot_tree : La fonction permet de dessiné un diagramme en arbre des fréquences (sous forme de nœuds) et des probabilités (sous forme d'arêtes)

On crée l’arbre ps2, ps3 et ps4 avec la fonction plot_tree
On a les arbres phylogénétiques correspondants à ps2, ps3 et ps4
```{r}
multiPlotTitleTextSize = 15
p2tree = plot_tree(ps2, method = "treeonly",
                   ladderize = "left",
                   title = "Before Agglomeration") +
  theme(plot.title = element_text(size = multiPlotTitleTextSize))
p3tree = plot_tree(ps3, method = "treeonly",
                   ladderize = "left", title = "By Genus") +
  theme(plot.title = element_text(size = multiPlotTitleTextSize))
p4tree = plot_tree(ps4, method = "treeonly",
                   ladderize = "left", title = "By Height") +
  theme(plot.title = element_text(size = multiPlotTitleTextSize))
```

### Regrouper les groupes

-grid.arrange : La fonction permet de configurez une mise en page de gtable pour placer plusieurs grobs sur une page.
```{r}
gridExtra::grid.arrange(nrow = 1, p2tree, p3tree, p4tree)
```

Les trois arbres apparaissent en même temps. On voit bien une différence entre les 3 arbres. L'arbre avant agglomération est très ramassé.

## Abondance

Diagrammes à barres de l'abondance relative des taxa dans les échantillons.
-plot_abundance : Diagrammes à barres de l'abondance relative des taxa  avec des arguments pour la formes, les couleurs ..
```{r}
plot_abundance = function(physeq,title = "",
                          Facet = "Order", Color = "Phylum"){
  # Arbitrary subset, based on Phylum, for plotting
  p1f = subset_taxa(physeq, Phylum %in% c("Firmicutes"))
  mphyseq = psmelt(p1f)
  mphyseq <- subset(mphyseq, Abundance > 0)
  ggplot(data = mphyseq, mapping = aes_string(x = "sex",y = "Abundance",
                              color = Color, fill = Color)) +
    geom_violin(fill = NA) +
    geom_point(size = 1, alpha = 0.3,
               position = position_jitter(width = 0.3)) +
    facet_wrap(facets = Facet) + scale_y_log10()+
    theme(legend.position="none")
}
```
Diagrammes à barres de l'abondance relative des taxa dans les échantillons.

### Transformer en abondance relative.

On a une nouvelle objet "ps3ra"
-transform_sample_counts :La fonction transforme les comptages d'échantillons d'une matrice d'abondance de taxons selon une fonction fournie par l'utilisateur. Les comptages de chaque échantillon seront transformés individuellement.
```{r}
ps3ra = transform_sample_counts(ps3, function(x){x / sum(x)})
```

## On fait des plot pour voir nos abondances relatives
-plot_abundance : déjà expliqué
Maintenant on fait des graphes qui compare avant les abondances relatives et après transformation des abondances relatives
```{r}
plotBefore = plot_abundance(ps3,"")
plotAfter = plot_abundance(ps3ra,"")
```
## Combiner chaque plot en un seul graphique
```{r}
gridExtra::grid.arrange(nrow = 1, plotBefore, plotAfter)
```
Ces graphiques montrent alors la différences entre les abondances originales et les abondances relatives. Nous voyons la comparaison des abondances initiales (panneau supérieur) et des abondances relatives (panneau inférieur).Les lactobacillales et les Erylpeltrichales semble avoir une forme bimodale, alors que les clostridales sembles être monomodal. Pour vérifier que les lactobacillales sont bien bimodale , nous allon crée des sous ensemble . 


# Ordonner la taxonomie

Pour vérifier les profil d'abaondance nous allon traçer le sous-ensemble taxonomique dans les données.
-subset_taxa : créé une sous-ensemble à partir de l'objet ms3ra pour l'ordre des Lactobacillales.
Spécifions un rang taxonomique plus précis à l'argument
-plot_abundance : va construire les graphiques de l'abondance de l'objet psOrd qui a été défini comme un sous ensemble des lactobacillalus défini au rang taxonomique du genre
```{r}
psOrd = subset_taxa(ps3ra, Order == "Lactobacillales")
plot_abundance(psOrd, Facet = "Genus", Color = NULL)
```
Nous voyons que les Lactobacillales ont une organisation modale. Donc la forme bimodale observé précisément serait deux à un mélange des sexe peut-être


## Prétraitement

ON ajoute des colonnes à nos données pour noter les grahiques.
-qplot :  La focntion permet de créer différents types de graphique en utilisant un schéma d'appel cohérent. Ici la forme demandé par geom est un histogramme
```{r}
qplot(sample_data(ps)$age, geom = "histogram",binwidth=20) + xlab("age")
```
Le graph montre que la covariance de l'âge appartient à trois groupes distincts. La Montre que l'âge des souris se répartit en plusieurs groupes, trois variables ont été créée par la suite : young, middle-aged, et old en fonction de la covariance

Nous allons observer le log : 
```{r}
qplot(log10(rowSums(otu_table(ps))),binwidth=0.2) +
  xlab("Logged counts-per-sample")
```
Histogrammes comparant les profondeurs de données brutes et transformées par logarithme
Cet histogramme suggère qu'une transformation log(1+x) pourrait être suffisante pour normaliser les données d'abondance pour les analyses exploratoires.

## Différentes ordination

### Ordination PCoA avec l'indice Bray-Curtis

La méthode de PCoA pour une ordination se fait à partir d'une analyse indirecte de gradient. Sur la PCoA les points situés près entre eux sont plus similaires que ceux qui sont éloignés entre eux.

```{r}
sample_data(ps)$age_binned <- cut(sample_data(ps)$age,
                          breaks = c(0, 100, 200, 400))
levels(sample_data(ps)$age_binned) <- list(Young100="(0,100]", Mid100to200="(100,200]", Old200="(200,400]")
sample_data(ps)$family_relationship=gsub(" ","",sample_data(ps)$family_relationship)
pslog <- transform_sample_counts(ps, function(x) log(1 + x))
out.wuf.log <- ordinate(pslog, method = "MDS", distance = "wunifrac")
evals <- out.wuf.log$values$Eigenvalues
plot_ordination(pslog, out.wuf.log, color = "age_binned") +
  labs(col = "Binned Age") +
  coord_fixed(sqrt(evals[2] / evals[1]))
```
Une analyse montrant une ordination avec les données d'abondance des logs révélant des valeurs aberrantes.

### Les abondances relatives

Vérifier si le résultat des femelles était abérant.
```{r}
rel_abund <- t(apply(otu_table(ps), 1, function(x) x / sum(x)))
qplot(rel_abund[, 12], geom = "histogram",binwidth=0.05) +
  xlab("Relative abundance")
```
# Les différentes ordinations
On refait de nouvelles ordinations  en éliminant les valeurs aberrantes et étudie plus attentivement les résultats.
```{r}
outliers <- c("F5D165", "F6D165", "M3D175", "M4D175", "M5D175", "M6D175")
ps <- prune_samples(!(sample_names(ps) %in% outliers), ps)
```
Dans une nouvelle variable "outliers" on place les valeurs trouvées aberrantes.
Dans l'objet ps on enlèe alors ces valeur aberrantes

# On enlève les échantillons en dessous de 100 reads
La fonction which : elle enlève tous les échantillons dont les reads sont en dessous de 1000nt
```{r}
which(!rowSums(otu_table(ps)) > 1000)
```
Affiche le résultat après l'opération


Permet de filtrer les échantillons ayant des reads supérieur à 1000nt que l'on garde
```{r}
ps <- prune_samples(rowSums(otu_table(ps)) > 1000, ps)
pslog <- transform_sample_counts(ps, function(x) log(1 + x))
```


##  PCoA à partir de l'indice de Bray Curtis
sans les valeurs aberrantes et avec les échantillons où les reads sont supérieurs à 1000nt.
```{r}
out.pcoa.log <- ordinate(pslog,  method = "MDS", distance = "bray")
evals <- out.pcoa.log$values[,1]
plot_ordination(pslog, out.pcoa.log, color = "age_binned",
                  shape = "family_relationship") +
  labs(col = "Binned Age", shape = "Litter")+
  coord_fixed(sqrt(evals[2] / evals[1]))
```
Un tracé de PCoA utilisant Bray-Curtis entre les échantillons
Il y a un effet au niveau de l'âge --> il est bien le facteur important. La portée n'a pas d'importance ni que ça soit des mâle ou des femelles.

## Double principal coordinates analysis (DPCoA)

On fait une DPCoA, une méthode d'ordination phylogénétique et qui fournit une représentation avec 2 axes : des échantillons et des catégories taxonomiques. Le deuxième axe correspond à des souris jeunes par rapport à des souris âgées. Pour le deuxième axe : les échantillons qui ont des scores plus élevés sur le deuxième axe ont plus de taxons de Bacteroidetes et un sous-ensemble de Firmicutes.

```{r}
out.dpcoa.log <- ordinate(pslog, method = "DPCoA")
evals <- out.dpcoa.log$eig
plot_ordination(pslog, out.dpcoa.log, color = "age_binned", label= "SampleID",
                  shape = "family_relationship") +
  labs(col = "Binned Age", shape = "Litter")+
  coord_fixed(sqrt(evals[2] / evals[1]))
```

La double PCoA est plus sensible que la PCoA classique effectuées précedemment
Maintenant on veut savoir quel phyla sont responsables du pourcentage des axes
C'est firmicutes/fusobactéria et bactéroidetes
```{r}
plot_ordination(pslog, out.dpcoa.log, type = "species", color = "Phylum") +
  coord_fixed(sqrt(evals[2] / evals[1]))
```

```{r}
out.wuf.log <- ordinate(pslog, method = "PCoA", distance ="wunifrac")
evals <- out.wuf.log$values$Eigenvalues
plot_ordination(pslog, out.wuf.log, color = "age_binned",
                  shape = "family_relationship") +
  coord_fixed(sqrt(evals[2] / evals[1])) +
  labs(col = "Binned Age", shape = "Litter")
```

L'échantillon de positions produit par un PCoA utilisant l'Unifrac pondéré
Pourquoi les parcelles d'ordination sont-elles si éloignées du carré ?

# PCA on ranks

On utilise ue autre méthode d'ordination après analyses indirect de gradient.
Une nouvelle matrice, représentant les abondances par leur rang, où le microorganisme le plus petit dans un échantillon est mis en correspondance avec le rang 1, le deuxième plus petit rang 2, etc.

```{r}
abund <- otu_table(pslog)
abund_ranks <- t(apply(abund, 1, rank))
```

L'utilisation naïve des rangs :  rendre comparable les différences entre les paires de microorganismes à faible et à forte abondance.

À éviter, les microbes dont le rang est inférieur à un certain seuil sont mis à égalité à 1. Les rangs des autres microbes sont décalés vers le bas ( avec une valeur de -369), de sorte qu'il n'y a pas d'écart important entre les rangs.
```{r}
abund_ranks <- abund_ranks - 329
abund_ranks[abund_ranks < 1] <- 1
```

```{r}
library(dplyr)
library(reshape2)
abund_df <- melt(abund, value.name = "abund") %>%
  left_join(melt(abund_ranks, value.name = "rank"))
colnames(abund_df) <- c("sample", "seq", "abund", "rank")
abund_df <- melt(abund, value.name = "abund") %>%
  left_join(melt(abund_ranks, value.name = "rank"))
colnames(abund_df) <- c("sample", "seq", "abund", "rank")
sample_ix <- sample(1:nrow(abund_df), 8)
ggplot(abund_df %>%
         filter(sample %in% abund_df$sample[sample_ix])) +
  geom_point(aes(x = abund, y = rank, col = sample),
             position = position_jitter(width = 0.2), size = 1.5) +
  labs(x = "Abundance", y = "Thresholded rank") +
  scale_color_brewer(palette = "Set2")
```
La figure montre la transformation du seuil de classement. L'association entre l'abondance et le rang, pour quelques échantillons choisis au hasard. Les nombres des y-axes de l'axe des abscisses sont ceux fournis à la PCA.


## Transformation du seuil de classement

Nous pouvons maintenant effectuer une PCA et étudier le biplot qui en résulte.
Les résultats sont similaires aux analyses du PCoA calculées sans appliquer une transformation de classement tronqué, ce qui renforce notre confiance dans l'analyse des données originales.
Les commandes suivantes vont permettre les annotations.

```{r}
library(ade4)
ranks_pca <- dudi.pca(abund_ranks, scannf = F, nf = 3)
row_scores <- data.frame(li = ranks_pca$li,
                         SampleID = rownames(abund_ranks))
col_scores <- data.frame(co = ranks_pca$co,
                         seq = colnames(abund_ranks))
tax <- tax_table(ps) %>%
  data.frame(stringsAsFactors = FALSE)
tax$seq <- rownames(tax)
main_orders <- c("Clostridiales", "Bacteroidales", "Lactobacillales",
                 "Coriobacteriales")
tax$Order[!(tax$Order %in% main_orders)] <- "Other"
tax$Order <- factor(tax$Order, levels = c(main_orders, "Other"))
tax$otu_id <- seq_len(ncol(otu_table(ps)))
row_scores <- row_scores %>%
  left_join(sample_data(pslog))
col_scores <- col_scores %>%
  left_join(tax)
```
```{r}
evals_prop <- 100 * (ranks_pca$eig / sum(ranks_pca$eig))
ggplot() +
  geom_point(data = row_scores, aes(x = li.Axis1, y = li.Axis2), shape = 2) +
  geom_point(data = col_scores, aes(x = 25 * co.Comp1, y = 25 * co.Comp2, col = Order),
             size = .3, alpha = 0.6) +
  scale_color_brewer(palette = "Set2") +
  facet_grid(~ age_binned) +
  guides(col = guide_legend(override.aes = list(size = 3))) +
  labs(x = sprintf("Axis1 [%s%% variance]", round(evals_prop[1], 2)),
       y = sprintf("Axis2 [%s%% variance]", round(evals_prop[2], 2))) +
  coord_fixed(sqrt(ranks_pca$eig[2] / ranks_pca$eig[1])) +
  theme(panel.border = element_rect(color = "#787878", fill = alpha("white", 0)))
```
Le biplot résultant de l'ACP après la transformation de classement tronqué
Dans chaque tranches d'âge, le phylum qui apparait le plus est Clostridiales

### Canonical correspondence


L'objectif de la création de biplots est de déterminer quels types de communautés bactériennes sont les plus importants dans les différents types d'échantillons de souris. Il peut être plus facile d'interpréter ces biplots lorsque l'ordonnancement entre les échantillons reflète les caractéristiques de l'échantillon - variations de l'âge ou du statut de la portée dans les données de la souris


-ordinate : Cette fonction englobe plusieurs méthodes d'ordination couramment utilisées. l'argument pour l'ordination est l'ordination CCA
```{r}
ps_ccpna <- ordinate(pslog, "CCA", formula = pslog ~ age_binned + family_relationship)
```


- geom(): La fonction permet de réaliser un diagramme de dispersion
```{r}
library(ggrepel)
ps_scores <- vegan::scores(ps_ccpna)
sites <- data.frame(ps_scores$sites)
sites$SampleID <- rownames(sites)
sites <- sites %>%
  left_join(sample_data(ps))
species <- data.frame(ps_scores$species)
species$otu_id <- seq_along(colnames(otu_table(ps)))
species <- species %>%
  left_join(tax)
evals_prop <- 100 * ps_ccpna$CCA$eig[1:2] / sum(ps_ccpna$CA$eig)
ggplot() +
  geom_point(data = sites, aes(x = CCA1, y = CCA2), shape = 2, alpha = 0.5) +
  geom_point(data = species, aes(x = CCA1, y = CCA2, col = Order), size = 0.5) +
  geom_text_repel(data = species %>% filter(CCA2 < -2),
                    aes(x = CCA1, y = CCA2, label = otu_id),
            size = 1.5, segment.size = 0.1) +
  facet_grid(. ~ family_relationship) +
  guides(col = guide_legend(override.aes = list(size = 3))) +
  labs(x = sprintf("Axis1 [%s%% variance]", round(evals_prop[1], 2)),
        y = sprintf("Axis2 [%s%% variance]", round(evals_prop[2], 2))) +
  scale_color_brewer(palette = "Set2") +
  coord_fixed(sqrt(ps_ccpna$CCA$eig[2] / ps_ccpna$CCA$eig[1])*0.45   ) +
  theme(panel.border = element_rect(color = "#787878", fill = alpha("white", 0)))
```
Les scores des bactéries et des souris sont générés par la CA
Le graphique montre les scores de souris et de bactéries générés par le CCA

## Apprentissage supervisé
```{r}
library(lattice)
```

Examiner les moindres carrés partiels (PLS) :
La première étape consiste à diviser les données en ensembles de formation et de test, avec des affectations faites par souris, plutôt que par échantillon, pour s'assurer que l'ensemble de test simule de manière réaliste la collecte de nouvelles données. Une fois les données divisées, nous pouvons utiliser le train de fonctions pour adapter le modèle PLS.
```{r}
library(caret)
sample_data(pslog)$age2 <- cut(sample_data(pslog)$age, c(0, 100, 400))
dataMatrix <- data.frame(age = sample_data(pslog)$age2, otu_table(pslog))
# take 8 mice at random to be the training set, and the remaining 4 the test set
trainingMice <- sample(unique(sample_data(pslog)$host_subject_id), size = 8)
inTrain <- which(sample_data(pslog)$host_subject_id %in% trainingMice)
training <- dataMatrix[inTrain,]
testing <- dataMatrix[-inTrain,]
plsFit <- train(age ~ ., data = training,
                method = "pls", preProc = "center")
```

Ensuite, on prédit les étiquettes sur l'ensemble des tests en utilisant la fonction "prédire et comparer à la vérité". Cela nous donne la prédiction des ages.
```{r}
plsClasses <- predict(plsFit, newdata = testing)
table(plsClasses, testing$age)
```
Ce tableau donne la prédiction des âges

# Fonction random forest

De la même manière que le PLS, en passant l'argument précédent. Les forêts aléatoires sont aussi efficace pour prédire l'ensemble des tests.

```{r}
library(randomForest)
rfFit <- train(age ~ ., data = training, method = "rf",
               preProc = "center", proximity = TRUE)
rfClasses <- predict(rfFit, newdata = testing)
table(rfClasses, testing$age)
```
extraction des coordonnées et fournit des annotations pour les points à inclure sur la bi-parcelle PLS

Pour interpréter ces résultats de PLS et de forêts aléatoires, il avoir des parcelles bipartites et des parcelles de proximité.
Les lignes de code permettent d'extraire les coordonnées et donne des annotations pour les points à inclure sur la bi-parcelle PLS.
```{r}
library(vegan)
library(permute)
pls_biplot <- list("loadings" = loadings(plsFit$finalModel),
                   "scores" = scores(plsFit$finalModel))
class(pls_biplot$scores) <- "matrix"
pls_biplot$scores <- data.frame(sample_data(pslog)[inTrain, ],
                                pls_biplot$scores)
tax <- tax_table(ps)@.Data %>%
  data.frame(stringsAsFactors = FALSE)
main_orders <- c("Clostridiales", "Bacteroidales", "Lactobacillales",
                 "Coriobacteriales")
tax$Order[!(tax$Order %in% main_orders)] <- "Other"
tax$Order <- factor(tax$Order, levels = c(main_orders, "Other"))
class(pls_biplot$loadings) <- "matrix"
pls_biplot$loadings <- data.frame(tax, pls_biplot$loadings)
```

```{r}
ggplot() +
  geom_point(data = pls_biplot$scores,
             aes(x = Comp.1, y = Comp.2), shape = 2) +
  geom_point(data = pls_biplot$loadings,
             aes(x = 25 * Comp.1, y = 25 * Comp.2, col = Order),
             size = 0.3, alpha = 0.6) +
  scale_color_brewer(palette = "Set2") +
  labs(x = "Axis1", y = "Axis2", col = "Binned Age") +
  guides(col = guide_legend(override.aes = list(size = 3))) +
  facet_grid( ~ age2) +
  theme(panel.border = element_rect(color = "#787878", fill = alpha("white", 0)))
```
La figure montre le PLS qui produit une représentation biplot conçue pour séparer les échantillons par une variable de réponse
Il peut être interprété de la même manière que les diagrammes d'ordination précédents. La projection choisie se référe à la variable de l'age du groupe. Le PLS identifie un sous-espace pour maximiser la discrimination entre les classes, et le biplot affiche des projections d'échantillons et des coefficients ASV par rapport à ce sous-espace.
Le modèle de forêt aléatoire détermine une distance entre les échantillons, qui peut être entrée dans le PCoA pour produire une parcelle de proximité
```{r}
rf_prox <- cmdscale(1 - rfFit$finalModel$proximity) %>%
  data.frame(sample_data(pslog)[inTrain, ])
ggplot(rf_prox) +
  geom_point(aes(x = X1, y = X2, col = age_binned),
             size = 1, alpha = 0.7) +
  scale_color_manual(values = c("#A66EB8", "#238DB5", "#748B4F")) +
  guides(col = guide_legend(override.aes = list(size = 4))) +
  labs(col = "Binned Age", x = "Axis1", y = "Axis2")
```
Le model forest aléatoire détermine une distance entre les échantillons, qui peut être entré dans une PCoA pour produire une parcelle de proximité
Afin d'avoir ce graphique, une distance est calculée entre les échantillons en fonction de la fréquence d'apparition des échantillons dans la même partie d'arbre dans la procédure de la création de la forêt aléatoire. Si une paire d'échantillons se produit fréquemment dans la même partition, une faible distance est attribuée à la paire.
Les distances résultantes sont ensuite entrées dans la PCoA, on a un aperçu du mécanisme de classification des forêts aléatoires. Grâce à cela, la séparation des classes est claire.
```{r}
as.vector(tax_table(ps)[which.max(importance(rfFit$finalModel)), c("Family", "Genus")])
```
Aides aléatoires à l'interprétation des forêts
```{r}
impOtu <- as.vector(otu_table(pslog)[,which.max(importance(rfFit$finalModel))])
maxImpDF <- data.frame(sample_data(pslog), abund = impOtu)
ggplot(maxImpDF) +   geom_histogram(aes(x = abund)) +
  facet_grid(age2 ~ .) +
  labs(x = "Abundance of discriminative bacteria", y = "Number of samples")
```
Le nombre des échantillons selon l'abondance relative des bactéries, la forêt aléatoire permet de montrer l'importance des scores.
La figure illustre son abondance dans les échantillons ; nous voyons qu'il est uniformément très faible de 0 à 100 jours et beaucoup plus élevé de 100 à 400 jours.
On doit identifier le microorganisme le plus influent dans le prédiction de la forêt aléatoire
Ici, il appartient à la famille des Lachnospiraceae et du genre Roseburia.

## Analyses basées sur des graphiques

### Créer et tracer des graphiques

#### Création de vecteurs
```{r}
library(igraph)
library("phyloseqGraphTest")
library("igraph")
library("ggnetwork")
```
Un réseau créé par le seuil de la matrice de dissimilarité de Jaccard

#### Définir l'axe des x et des y, la légende, les unités
Métadonnées dans phyloseq sortie en matrice en colonne métadonnée et colonne le nom des échnatillon (data frame)
On assigne dans id un nouveau champ le nom des échnatillon
Dans le netword : vecteur appelé litter
net graph recoit ggnetwork --> calcul l'objet graphique de network
```{r}
net <- make_network(ps, max.dist=0.35)
sampledata <- data.frame(sample_data(ps))
V(net)$id <- sampledata[names(V(net)), "host_subject_id"]
V(net)$litter <- sampledata[names(V(net)), "family_relationship"]
net_graph <- ggnetwork(net)
ggplot(net_graph, aes(x = x, y = y, xend = xend, yend = yend), layout = "fruchtermanreingold") +
  geom_edges(color = "darkgray") +
  geom_nodes(aes(color = id, shape = litter),  size = 3 ) +
  theme(axis.text = element_blank(), axis.title = element_blank(),
        legend.key.height = unit(0.5,"line")) +
  guides(col = guide_legend(override.aes = list(size = .5)))
```
Le graphique montre une analyse en réseau crée à partir de l'indice de Jacquard. Certain on peut être relié avec des noeuds. Il n'y a aucun échantillon qui n'est aps relier avec une autre échantillon. On remarque que la couleur bleu est notamment le centre du réseau. Deu xmodule se distingue, un vert la droite et la gauche , relié par la couleur bleu

### Graphique basé sur le test deux échantillons

Les tests à deux échantillons basés sur des graphiques. L'utilisation d'un arbre à portée minimale (MST) basé sur les distances entre les échantillons, puis le comptage du nombre d'arêtes de l'arbre qui se trouvaient entre les échantillons de différents groupes. 



#### Minimum Spanning Tree (MST) (Arbre à portée minimale)

Test utilisant un MST avec l'indice de dissimilarité de Jaccard. On cherche à savoir si les deux portées  proviennent de la même distribution.
```{r}
gt <- graph_perm_test(ps, "family_relationship", grouping = "host_subject_id",
                      distance = "jaccard", type = "mst")
gt$pval
```
```{r}
library(gridExtra)
plotNet1=plot_test_network(gt) + theme(legend.text = element_text(size = 8),
        legend.title = element_text(size = 9))
plotPerm1=plot_permutations(gt)
grid.arrange(ncol = 2,  plotNet1, plotPerm1)
```
Le graphique et l'histogramme de permutation obtenus à partir de l'arbre à portée minimale avec similarité Jaccard

#### Les plus proches voisins

Le graphique des k-voisins les plus proches est obtenu en plaçant un espace entre deux échantillons chaque fois que l'un d'entre eux se trouve dans l'ensemble des k-voisins les plus proches de l'autre.

```{r}
gt <- graph_perm_test(ps, "family_relationship", grouping = "host_subject_id",
                      distance = "jaccard", type = "knn", knn = 1)
```
k = 1 réseau du plus proche voisin et histogramme de permutation
```{r}
plotNet2=plot_test_network(gt) + theme(legend.text = element_text(size = 8),
        legend.title = element_text(size = 9))
plotPerm2=plot_permutations(gt)
grid.arrange(ncol = 2,  plotNet2, plotPerm2)
```
Le graphique montre une analyse en réseau en des plus proches voisins, c'est à dire que ceux qui sont reliés sont prohes en recvanche ceux qui ne sont par reliés ne sont pas proche phylogénétiquement. On voit qu'il ya des réseaux en fonction des portées différentes. Si une paire d'échantillons a un bord entre eux dans le graphique du plus proche voisin, il est fort probable qu'ils soient dans la même portée.

## Modélisation linéaire

Il est souvent intéressant d'évaluer dans quelle mesure la diversité des communautés microbiennes reflète les caractéristiques de l'environnement dans lequel elles ont été échantillonnées. 
Le but est de décrire comment une mesure unique de la structure globale de la communauté [^1] est associée aux caractéristiques de l'échantillon. 

Ce choix a été motivé par l'observation que les jeunes souris présentent une diversité Shannon sensiblement plus faible, mais que différentes souris présentent une diversité de base différente. Le modèle à effets mixtes est un point de départ pour formaliser cette observation.

```{r}
library("nlme")
library("reshape2")
ps_alpha_div <- estimate_richness(ps, split = TRUE, measure = "Shannon")
ps_alpha_div$SampleID <- rownames(ps_alpha_div) %>%
  as.factor()
ps_samp <- sample_data(ps) %>%
  unclass() %>%
  data.frame() %>%
  left_join(ps_alpha_div, by = "SampleID") %>%
  melt(measure.vars = "Shannon",
       variable.name = "diversity_measure",
       value.name = "alpha_diversity")
# reorder's facet from lowest to highest diversity
diversity_means <- ps_samp %>%
  group_by(host_subject_id) %>%
  summarise(mean_div = mean(alpha_diversity)) %>%
  arrange(mean_div)
ps_samp$host_subject_id <- factor(ps_samp$host_subject_id)
#                                  diversity_means$host_subject_id)
```
# Calcul de l'alpha diversité
```{r}
alpha_div_model <- lme(fixed = alpha_diversity ~ age_binned, data = ps_samp,
                       random = ~ 1 | host_subject_id)
```

```{r}
new_data <- expand.grid(host_subject_id = levels(ps_samp$host_subject_id),
                        age_binned = levels(ps_samp$age_binned))
new_data$pred <- predict(alpha_div_model, newdata = new_data)
X <- model.matrix(eval(eval(alpha_div_model$call$fixed)[-2]),
                  new_data[-ncol(new_data)])
pred_var_fixed <- diag(X %*% alpha_div_model$varFix %*% t(X))
new_data$pred_var <- pred_var_fixed + alpha_div_model$sigma ^ 2
```

```{r}
# fitted values, with error bars
ggplot(ps_samp %>% left_join(new_data)) +
  geom_errorbar(aes(x = age_binned, ymin = pred - 2 * sqrt(pred_var),
                    ymax = pred + 2 * sqrt(pred_var)),
                col = "#858585", size = .1) +
  geom_point(aes(x = age_binned, y = alpha_diversity,
                 col = family_relationship), size = 0.8) +
  facet_wrap(~host_subject_id) +
  scale_y_continuous(limits = c(2.4, 4.6), breaks = seq(0, 5, .5)) +
  scale_color_brewer(palette = "Set2") +
  labs(x = "Binned Age", y = "Shannon Diversity", color = "Litter") +
  guides(col = guide_legend(override.aes = list(size = 4))) +
  theme(panel.border = element_rect(color = "#787878", fill = alpha("white", 0)),
        axis.text.x = element_text(angle = -90, size = 6),
        axis.text.y = element_text(size = 6))
```

Les graphs représentent l'alpha diversité selon l'indice Shannon en fonction de l'ages et de la portée des souris.

## Tests multiples hiérarchisés

Les tests d'hypothèse peuvent être utilisés pour identifier des microbes individuels dont l'abondance est liée à des variables d'échantillon d'intérêt. Elle permet de tester l'association entre l'abondance microbienne et l'âge. Ici les différences entre les jeunes et vieilles souris 

```{r}
library("reshape2")
library("DESeq2")
#New version of DESeq2 needs special levels
sample_data(ps)$age_binned <- cut(sample_data(ps)$age,
                          breaks = c(0, 100, 200, 400))
levels(sample_data(ps)$age_binned) <- list(Young100="(0,100]", Mid100to200="(100,200]", Old200="(200,400]")
sample_data(ps)$family_relationship = gsub(" ", "", sample_data(ps)$family_relationship)
ps_dds <- phyloseq_to_deseq2(ps, design = ~ age_binned + family_relationship)
# geometric mean, set to zero when all coordinates are zero
geo_mean_protected <- function(x) {
  if (all(x == 0)) {
    return (0)
  }
  exp(mean(log(x[x != 0])))
}
geoMeans <- apply(counts(ps_dds), 1, geo_mean_protected)
ps_dds <- estimateSizeFactors(ps_dds, geoMeans = geoMeans)
ps_dds <- estimateDispersions(ps_dds)
abund <- getVarianceStabilizedData(ps_dds)
```

```{r}
short_names <- substr(rownames(abund), 1, 5)%>%
  make.names(unique = TRUE)
rownames(abund) <- short_names
```

```{r}
abund_sums <- rbind(data.frame(sum = colSums(abund),
                               sample = colnames(abund),
                               type = "DESeq2"),
                    data.frame(sum = rowSums(otu_table(pslog)),
                               sample = rownames(otu_table(pslog)),
                               type = "log(1 + x)"))
ggplot(abund_sums) +
  geom_histogram(aes(x = sum), binwidth = 20) +
  facet_grid(type ~ .) +
  xlab("Total abundance within sample")
```
Le graphique montre l'abondance transformé à partir de la fonction DEseq. L'histogramme du haut donne l'abondance totale transformée en DESeq2 dans chaque échantillon. 


```{r}
library("structSSI")
el <- phy_tree(pslog)$edge
el0 <- el
el0 <- el0[nrow(el):1, ]
el_names <- c(short_names, seq_len(phy_tree(pslog)$Nnode))
el[, 1] <- el_names[el0[, 1]]
el[, 2] <- el_names[as.numeric(el0[, 2])]
unadj_p <- treePValues(el, abund, sample_data(pslog)$age_binned)
```

Corriger la valeur p en utilisant la procédure de test hiérarchique. Les résultats des tests sont garantis pour contrôler plusieurs variantes du contrôle FDR, mais à des niveaux différents
```{r}
hfdr_res <- hFDR.adjust(unadj_p, el, .75)
summary(hfdr_res)
```

```{r}
#interactive part: not run
plot(hfdr_res, height = 5000) # opens in a browser
```
# --> À revoir

Le plot s'ouvre dans un nouveau navigateur - une capture d'écran statique d'un sous-arbre est affichée ci-dessus. Les nœuds sont ombrés selon des valeurs p, du bleu à l'orange, représentant les associations les plus fortes aux plus faibles. Les nœuds gris n'ont jamais été testés, afin de concentrer la puissance sur les sous-arbres les plus prometteurs. En balayant l'arbre entier, il devient clair que l'association entre le groupe d'âge et l'abondance bactérienne n'est présente que dans quelques groupes taxonomiques isolés, mais qu'elle est assez forte dans ces groupes. Pour mettre ces résultats en contexte, nous pouvons récupérer l'identité taxonomique des hypothèses rejetées.
En balayant l'arbre entier, il devient clair que l'association entre le groupe d'âge et l'abondance bactérienne n'est présente que dans quelques groupes taxonomiques isolés, mais qu'elle est assez forte dans ces groupes. Pour mettre ces résultats en contexte, nous pouvons récupérer l'identité taxonomique des hypothèses rejetées.
```{r}
tax <- tax_table(pslog)[, c("Family", "Genus")] %>%
  data.frame()
tax$seq <- short_names
```

```{r}
options(digits=3)
hfdr_res@p.vals$seq <- rownames(hfdr_res@p.vals)
tax %>%
  left_join(hfdr_res@p.vals) %>%
  arrange(adjp) %>% head(10)
```
Les bactéries les plus fortement associées appartiennent toutes à la famille des Lachnospiraceae, c'est cohérent avec les résultats des forêts aléatoires.

## Techniques multitables

Une autre méthode d'ordination : l'analyse de corrélation canonique CCA
```{r}
metab <- read.csv("https://raw.githubusercontent.com/spholmes/F1000_workflow/master/data/metabolites.csv",row.names = 1)
microbe_connect <-url("https://raw.githubusercontent.com/spholmes/F1000_workflow/master/data/microbe.rda")
load(microbe_connect)
microbe
```

Nous voyons que le microbe est un objet du phyloseq. Notre prétraitement reflète celui effectué pour les données de la souris. Nous commençons par filtrer les microbes et métabolites d'intérêt, en éliminant ceux qui sont nuls dans de nombreux échantillons. Ensuite, nous les transformons pour affaiblir les queues lourdes. Nous prenons également le journal des métabolites.

```{r}
library("genefilter")
keep_ix <- rowSums(metab == 0) <= 3
metab <- metab[keep_ix, ]
microbe <- prune_taxa(taxa_sums(microbe) > 4, microbe)
microbe <- filter_taxa(microbe, filterfun(kOverA(3, 2)), TRUE)
metab <- log(1 + metab, base = 10)
X <- otu_table(microbe)
X[X > 50] <- 50
dim(X)
```
```{r}
dim(metab)
```
Les metabolites ont 12 colonnes avec 405 entré ,ce sont en fait les métabolites et nous allons les transposee et appliquer une CCA clairsemée. La table de microbes a également 12 colones avec 174 entrée

Notre mise en œuvre est présentée ci-dessous:
- penaltyx et penaltyz sont des pénalités de rareté. Des valeurs plus faibles de penaltyx entraîneront une diminution du nombre de microbes sélectionnés, de même que penaltyz module le nombre de métabolites sélectionnés. 
-CCA : Valeurs inconnues (NaN's) dans les données : les projections de vecteurs à composantes inconnues ont tendance à dériver vers le centre de la distribution de la projection. Les projections de vecteurs totalement inconnus sont fixées à des valeurs inconnues (NaN).
```{r}
library(PMA)
cca_res <- CCA(t(X),  t(metab), penaltyx = .15, penaltyz = .15)
```

```{r}
cca_res
```


On peut utiliser les 20 fonctionnalités afin de condenser les informations des deux tableaux. Nous allons relier les métabolites et les UTO récupérés aux caractéristiques des échantillons sur lesquels ils ont été mesurés, nous les utilisons comme données d'entrée d'une PCA ordinaire.
```{r}
combined <- cbind(t(X[cca_res$u != 0, ]),
                  t(metab[cca_res$v != 0, ]))
pca_res <- dudi.pca(combined, scannf = F, nf = 3)
```

```{r}
genotype <- substr(rownames(pca_res$li), 1, 2)
sample_type <- substr(rownames(pca_res$l1), 3, 4)
feature_type <- grepl("\\.", colnames(combined))
feature_type <- ifelse(feature_type, "Metabolite", "OTU")
sample_info <- data.frame(pca_res$li, genotype, sample_type)
feature_info <- data.frame(pca_res$c1,
                           feature = substr(colnames(combined), 1, 6))
```

```{r}
library(ggplot2)
```

```{r}
ggplot() +  geom_point(data = sample_info,
            aes(x = Axis1, y = Axis2, col = sample_type, shape = genotype), size = 3) +
  geom_label(data = feature_info,
                   aes(x = 5.5 * CS1, y = 5.5 * CS2, label = feature, fill = feature_type),
                   size = 2, segment.size = 0.3,
                   label.padding = unit(0.1, "lines"), label.size = 0) +
  geom_point(data = feature_info,
             aes(x = 5.5 * CS1, y = 5.5 * CS2, fill = feature_type),
             size = 1, shape = 23, col = "#383838") +
  scale_color_brewer(palette = "Set2") +
  scale_fill_manual(values = c("#A6D854", "#E78AC3")) +
  guides(fill = guide_legend(override.aes = list(shape = 32, size = 0))) +
  coord_fixed(sqrt(pca_res$eig[2] / pca_res$eig[2])) +
  labs(x = sprintf("Axis1 [%s%% Variance]",
                   100 * round(pca_res$eig[1] / sum(pca_res$eig), 2)),
       y = sprintf("Axis2 [%s%% Variance]",
                   100 * round(pca_res$eig[2] / sum(pca_res$eig), 2)),
       fill = "Feature Type", col = "Sample Type")
```

Un triplot d'PCA produit à partir de l'CCA a sélectionné des caractéristiques parmi plusieurs types de données : métabolites et OTU 
Il serait intéressant de savoir quel est le métabolite qui est à l'écart des autre métabolites 
